【裁判字號】    99,審訴,3328
【裁判日期】    991015
【裁判案由】    毒品危害防制條例
【裁判全文】
臺灣高雄地方法院刑事判決            99年度審訴字第3328號
公  訴  人  臺灣高雄地方法院檢察署檢察官
被      告  甲○○
上列被告因毒品危害防制條例案件，經檢察官提起公訴（99年度
毒偵字第4871號），嗣本院訊問被告後，因被告就其被訴事實為
有罪之陳述，經詢問被告及檢察官之意見後，合議庭裁定由受命
法官依簡式審判程序獨任審理，並判決如下：
    主  文
甲○○施用第一級毒品，累犯，處有期徒刑壹年。扣案之注射針
筒壹支、吸管壹支，均沒收。又施用第二級毒品，累犯，處有期
徒刑陸月。應執行有期徒刑壹年肆月。扣案之注射針筒壹支、吸
管壹支，均沒收。
    事  實
一、甲○○前於民國93年間因施用毒品案件，經本院以93年度毒
    聲字第2735號裁定送觀察勒戒後，因認有繼續施用毒品傾向
    ，再以94年度毒聲字第734號裁定令入戒治處所施以強制戒
    治，於94年11月4 日因停止其處分出監，經臺灣高雄地方法
    院檢察署檢察官於94年度戒毒偵字第611 號為不起訴處分確
    定。又因違反肅清煙毒條例、麻醉藥品管理條例等案件，經
    臺灣高等法院高雄分院以82年度上訴字第1095號各判處有期
    徒刑3 年8 月（褫奪公權3 年）、5 月，合併定應執行刑為
    有期徒刑4 年1 月（褫奪公權3 年）確定。復因違反肅清煙
    毒條例、麻醉藥品管理條例等案件，經臺灣高等法院高雄分
    院以82年度上訴字第3035號各判處有期徒刑7 年6 月（褫奪
    公權5 年）、3 年9 月、2 月，合併定應執行刑為有期徒刑
    11年6 月（褫奪公權5 年）確定，嗣與上開有期徒刑4 年1
    月（褫奪公權3 年）接續執行，復於89年6 月30日縮短刑期
    假釋出監，交付保護管束。於保護管束期間，又因施用毒品
    案件經撤銷假釋執行殘刑7 年8 月又10日。嗣因減刑，並執
    行殘刑3 年10月又25日，於98年8 月6 日縮刑期滿執行完畢
    出監。詎其不知悔改，仍於上開強制戒治執行完畢後5 年內
    ，明知海洛因、甲基安非他命業經毒品危害防制條例第2 條
    第2 項第1 款、第2 款明定為第一級、第二級毒品，不得非
    法施用，仍基於施用第一級毒品海洛因之犯意，於99年7 月
    28日20時許，於其位在高雄縣鳳山市○○○路380 巷40弄9
    號住處，以海洛因摻水置於針筒內注射之方式，施用第一級
    毒品海洛因1 次；另基於施用第二級毒品甲基安非他命之犯
    意，於同日23時55分許警方採尿前回溯96小時內某時（不含
    警力拘束時間），於不詳地點，以不詳之方式，施用第二級
    毒品甲基安非他命1 次。嗣於同日20時30分許，在高雄縣鳳
    山市○○街141 巷5 號前為警攔查，並當場扣得注射針筒1
    支、吸管1 支。經甲○○同意採集尿液送驗，檢驗結果呈嗎
    啡、可待因、甲基安非他命陽性反應，始悉上情。
二、案經高雄縣政府警察局鳳山分局報告臺灣高雄地方法院檢察
    署檢察官偵查起訴。
    理  由
一、本件被告甲○○所犯均為死刑、無期徒刑、最輕本刑為3 年
    以上有期徒刑以外之罪，其於審判程序中就被訴事實為有罪
    之陳述，經本院告知簡式審判程序之旨，並聽取當事人意見
    後，認宜進行簡式審判程序，爰依刑事訴訟法第273 條之1
    第1 項規定，裁定進行簡式審判程序，合先敘明。又簡式審
    判程序之證據調查，依刑事訴訟法第273 條之2 規定，不受
    同法第159 條第1 項審判外陳述排除之限制，再被告對於卷
    內之各項證據亦不爭執證據能力（本院卷第29頁背面、第30
    頁），故卷內所列之各項證據，自得作為證據，先予敘明。
二、前揭事實，業據被告甲○○於本院審理中坦承不諱；其為警
    查獲時所採尿液經送檢驗結果，確呈嗎啡、可待因、甲基安
    非他命之陽性反應（檢體編號：鳳警213 號），此有高雄縣
    政府警察局鳳山分局偵辦毒品案件嫌疑人尿液採集編號對照
    表、高雄縣政府警察局採集尿液檢體監管記錄表、臺灣檢驗
    科技股份有限公司濫用藥物檢驗報告各1 份（參偵卷第23、
    24、50頁）在卷可稽。此外，復有扣案已使用之注射針筒1
    支、吸管1 支等物可資佐憑。綜上所述，被告上開任意性之
    自白既有前揭證據可佐，核與事實相符，自得採為論罪科刑
    之依據。是本案事證已臻明確，被告犯行洵堪認定。
三、按毒品危害防制條例於92年7月9日修正公布，自93年1月9日
    施行，其中第20條、第23條將施用毒品之刑事處遇程序程序
    ，區分為「初犯」及「5年內再犯」、「5年後再犯」。依其
    立法理由之說明：「初犯」，經觀察、勒戒或強制戒治後，
    應為不起訴處分或不付審理之裁定；經觀察、勒戒或強制戒
    治執行完畢釋放後，「5年內再犯」者，因其再犯率甚高，
    原實施之觀察、勒戒及強制戒治既已無法收其實效，爰依法
    追訴或裁定交付審理。至於經觀察、勒戒或強制戒治執行完
    畢釋放後，「5年後再犯」者，前所實施之觀察、勒戒或強
    制戒治已足以遮斷其施用毒品之毒癮，為期自新及協助其斷
    除毒癮，仍適用「初犯」規定，先經觀察、勒戒或強制戒治
    之程序。從而依修正後之規定，僅限於「初犯」及「5年後
    再犯」2種情形，始應先經觀察、勒戒或強制戒治程序。倘
    被告於5年內已再犯，經依法追訴處罰，縱其第3次（或第3
    次以上）再度施用毒品之時間，在初犯經觀察、勒戒或強制
    戒治執行完畢釋放5年以後，已不合於「5年後再犯」之規定
    ，且因已於「5年內再犯」，顯見其再犯率甚高，原實施觀
    察、勒戒或強制戒治，已無法收其實效，即應依該條例第10
    條處罰（最高法院95年5月9日第7次刑事庭會議決議參照）
    。本件被告前因施用毒品案件，經送強制戒治，於94年11月
    4日停止處分出監，仍於上開強制戒治執行完畢後5年內犯本
    件之罪，依最高法院上開決議之意旨，被告本件施用海洛因
    、甲基安非他命之犯行，應依法論科。
四、核被告甲○○所為2次犯行，係犯毒品危害防制條例第10條
    第1項之施用第一級毒品罪及同條第2項之施用第二級毒品罪
    。被告因施用而持有海洛因、甲基安非他命之低度行為，應
    為施用之高度行為所吸收，均不另論罪。又被告所犯上開2
    罪，犯意各別，罪質各異，行為互殊，應予分論併罰。又被
    告有犯罪事實欄所載之犯罪前科及執行情形，有臺灣高等法
    院被告前案紀錄表1份在卷可查，其於上開有期徒刑執行完
    畢後5年內，故意再犯本件有期徒刑以上之2罪，均為累犯，
    爰均依刑法第47條第1項之規定加重其刑。審酌被告歷經觀
    察勒戒、強制戒治，然仍未戒除毒癮，顯見其意志不堅，惟
    念其施用毒品之行為，究屬戕害自己身心，尚未危害他人，
    且於本院審理中已坦承犯行，犯罪後態度良好等一切情狀，
    ，分別量處如主文所示之刑，並定其應執行之刑，以示懲儆
    。
五、扣案之注射針筒1 支、吸管1 支，為被告所有且為被告供本
    案犯罪所用之物，業經被告供陳在卷（本院卷第30頁），爰
    依刑法第38條第1 項第2 款規定諭知沒收。
據上論斷，應依刑事訴訟法第273條之1第1項、第299條第1項前
段，毒品危害防制條例第10條第1 項、第2 項，刑法第11條前段
、第47條第1 項、第51條第5 款、第38條第1 項第2 款，判決如
主文。
本案經檢察官李英霆到庭執行職務。
中    華    民    國    99    年    10    月    15    日
                  刑事第十庭    法  官  張  震
以上正本證明與原本無異。
如不服本判決應於收受送達後10日內向本院提出上訴書狀，並應
敘述具體理由；如未敘述上訴理由者，應於上訴期間屆滿後20日
內向本院補提理由書（均須按他造當事人之人數附繕本）「切勿
逕送上級法院」。
中    華    民    國    99    年    10    月    18    日
                                書記官  邱家銘
附錄本判決論罪科刑之法條：
毒品危害防制條例第10條第1項
施用第一級毒品者，處6月以上5年以下有期徒刑。
毒品危害防制條例第10條第2項
施用第二級毒品者，處3年以下有期徒刑。

司法院資訊處製作；財團法人民間司法改革基金會備份。
